【裁判字號】    99,台上,7703
【裁判日期】    991209
【裁判案由】    違反槍砲彈藥刀械管制條例等罪
【裁判全文】
最高法院刑事判決            九十九年度台上字第七七０三號
上  訴  人  李東翰
上列上訴人因違反槍砲彈藥刀械管制條例等罪案件，不服台灣高
等法院中華民國九十八年七月二十九日第二審判決（九十八年度
上訴字第一二０六號，起訴案號：台灣台北地方法院檢察署九十
六年度偵字第一八０一二號），提起上訴，本院判決如下：
    主  文
原判決關於未經許可，持有空氣槍部分撤銷，發回台灣高等法院
。
其他上訴駁回。
    理  由
一、發回部分
本件原判決認定上訴人李東翰有如其事實欄所載之犯行，因而維
持第一審論處上訴人未經許可，持有空氣槍罪刑之判決，駁回上
訴人在第二審此部分之上訴。固非無見。
惟查：依法應於審判期日調查之證據雖已調查，而其內容未明瞭
者，即與未經調查無異，如遽行判決，仍屬應於審判期日調查之
證據而未予調查，尚不得遽對被告為有利或不利之認定。又槍砲
彈藥刀械管制條例第八條第四項之持有空氣槍罪，須以行為人對
其所持有空氣槍具有殺傷力之認識為必要，如無此認識，自信為
無殺傷力之槍枝而持有，則其認識之事實與所發生之事實相齟齬
，應阻故意，不成立該罪。上訴人除否認犯罪外，辯稱：空氣
槍一支係伊多年前在西門町買的，這種槍到處都在賣，只使用BB
彈射擊兩次，查獲當時槍枝內裝係BB彈，鋼珠係另置於玻璃瓶內
並未試射過，亦未曾改裝；而扣案槍枝之性能，未達到足以確認
係具備相當距離動能之殺傷力之程度，上訴人在主觀上又未能具
備殺傷力之認識等語。稽之卷內資料，上訴人所辯購自西門町商
家一節，原審並未加以調查；倘上訴人所言不虛，正常情況下，
有無可能在合法商家購得具有殺傷力之空氣槍？究係出賣人販售
前或買受者購買後曾另行改造增加發射之動能，抑或原製造廠商
之疏誤？此與上訴人有無殺傷力之認識至有關係，即有調查之必
要。原審未加查證明白，難謂無應於審判期日調查之證據未予調
查之違法。如上訴人所辯為可採，上開槍枝填裝BB彈射擊，其彈
丸單位面積動能是否達20焦耳／平方公分以上而具殺傷力？原判
決就此未經調查亦未說明，亦難謂合。上訴意旨，執以指摘原判
決不當，非無理由，應認有發回更審之原因。又司法院釋字第六
六九號解釋雖係針對上開條例第八條第一項未經許可，製造、販
賣、運輸空氣槍而為之解釋，惟對本案持有空氣槍之量刑原則，
非無影響，案經發回，仍宜併注意及之。
二、駁回部分
按刑事訴訟法第三百七十六條所列各罪之案件，經第二審判決者
，不得上訴於第三審法院，為該法條所明定。本件上訴人因竊盜
案件，原審係依刑法第三百二十條第一項論處罪刑，核屬刑事訴
訟法第三百七十六條第二款之案件。依首開說明，既經第二審判
決，自不得上訴於第三審法院，上訴人猶提起上訴，顯為法所不
許，應予駁回。
據上論結，應依刑事訴訟法第三百九十五條前段，第三百九十七
條、第四百零一條，判決如主文。
中    華    民    國  九十九  年   十二   月    九    日
                      最高法院刑事第十庭
                          審判長法官  石  木  欽  
                                法官  洪  佳  濱  
                                法官  韓  金  秀  
                                法官  段  景  榕  
                                法官  周  煙  平  
本件正本證明與原本無異
                                      書  記  官  
中    華    民    國  九十九  年   十二   月   十四   日
                                                      Ｅ

司法院資訊處製作；財團法人民間司法改革基金會備份。
